---
title: "SBB Auswertung"
author: "Patrick Meier | Tamedia Datenteam"
date: "01. Februar 2023"
output:
  html_document:
    number_sections: false
    code_folding: hide
    toc: true
    toc_depth: 3
    toc_float:
      collapsed: false
      smooth_scroll: true
    theme: simplex
---
```{r setup, include=FALSE}
knitr::opts_chunk$set(echo = TRUE, warning = FALSE,
                      message = FALSE, results = "markup")
# knitr::knit(..., encoding = getOption("encoding")) 
```

```{r}
library(tidyverse)
library(lubridate)
library(googlesheets4)
library(robsurvey) # for trimmed mean mean: weighted_mean_trimmed()
```

```{r}
WORKING_DIR <- ""
setwd(WORKING_DIR)
getwd()
```

```{r}
## Function for uploading to GSheets
gDoc_upload <- function(df, gSheets_url, sheet_name) {
  googlesheets4::range_clear(gSheets_url, sheet_name, reformat = FALSE)
  df %>% range_write(gSheets_url, data = ., sheet = sheet_name, reformat = FALSE)
}

## url zu einem GoogleSheet, falls upload der Resultate gewünscht wird
gSheets_url <- "https://docs.google.com/spreadsheets/d/1YoPTOqTQwlfzCl1znB0g5WgmNr9ZWGLWNmhu9akIvTY"
```


# Lade Verbindungen
Verbindungen wurden mit dem Script "SBB_Verspätungen.Rmd" aufbereitet.  
Night-Jet (NJ) Verbindungen werden nicht berücksichtigt. (Es gibt nur eine: Basel-ZH) 
```{r}
folder_output <- "Data_output/Fahrten_Tage"
list_files_Fahrten <- list.files(path = folder_output,  pattern="*.csv")

in_Fahrten <- tibble()
for (file in list_files_Fahrten){
  url_file_Verbindungen <- str_c(folder_output, "/", file)
  print(url_file_Verbindungen)
  in_temp <- read_csv(url_file_Verbindungen) %>% 
    mutate(AN_Soll = with_tz(AN_Soll, "CET"),
           AB_Soll = with_tz(AB_Soll, "CET"))
  if(dim(in_temp)[1] != 0){
    in_Fahrten <- in_Fahrten %>% bind_rows(in_temp)
  }
}

## Abfahrts-Minuten hinzufügen
df_Fahrten <- in_Fahrten %>% 
  mutate(
    AB_min = lubridate::minute(AB_Soll)) %>% 
  mutate(
  Verspätung_valid = Verspätung * (AN_PROGNOSE_STATUS == "REAL"),

  Verspätung_valid_3 = ((Verspätung > 3*60) & (AN_PROGNOSE_STATUS == "REAL") & (FAELLT_AUS_TF == FALSE)),
  Verspätung_valid_5 = ((Verspätung > 5*60) & (AN_PROGNOSE_STATUS == "REAL") & (FAELLT_AUS_TF == FALSE))
) %>% 
  filter(LINIEN_TEXT != "NJ")

```


# Aggregiere Daten

### Ausreisser filtern

Züge die weniger als 1x pro Tag fahren werden nicht berücksichtigt.  
Das am meisten verspätete 1% wird nicht berücksichtigt für die Analyse

```{r}
## Grenze für für rausgefilterte Strecken
# (Weniger als ~ 1 Fahrt pro Tag wird rausgefiltert)
Filter_grenze <- 40

## Das am meisten verspätete 1% wird nicht beachtet
# Wird erst bei der Berechnung des Mittelwertes verwendet
Mittelwert_grenze <- 0.99

## Nimm alle Verbindungen raus die weniger als ~1 mal pro Tag Fahren
df_Fahrten_filtered <- df_Fahrten %>%
  group_by(Strecke, LINIEN_TEXT, BH_Start, BH_End) %>% 
  filter(n() > Filter_grenze)
```


### Übersicht
Hier werden alle Verbindungen einer Strecke in beide Richtungen aggregiert.
```{r}
df_Übers <- df_Fahrten_filtered %>%
  mutate(
    Strecke_identifier2 = paste(BH_Start, BH_End, sep = " ")) %>% 
  mutate(Strecke_identifier = str_c(sort(strsplit(Strecke_identifier2, " ")[[1]]), collapse = " ")) %>% 
  
  group_by(Strecke_identifier) %>% 
  summarise(
    Fahrtzeit_min = min(Fahrtzeit),
    Linien = str_c(unique(LINIEN_TEXT), collapse = "|"),
    
    n_Fahrten = n(),
    n_fahrten_valid = sum((AN_PROGNOSE_STATUS == "REAL") & FAELLT_AUS_TF == FALSE ),
    n_fahrten_Ausfall = sum(FAELLT_AUS_TF == TRUE),
    n_fahrten_NICHT_valid = n_Fahrten - n_fahrten_valid,
    
    Verspätung_valid_median = median(Verspätung_valid, na.rm = TRUE),
    Verspätung_valid_mean_rob = round(weighted_mean_trimmed(Verspätung_valid,
                                                            w =  rep(1, length(Verspätung_valid)),
                                                            LB = 0,
                                                            UB = Mittelwert_grenze, na.rm = TRUE), 0),

    n_Verspätung_valid_3 = sum(Verspätung_valid_3 == TRUE, na.rm = TRUE),
    n_Verspätung_valid_5 = sum(Verspätung_valid_5 == TRUE, na.rm = TRUE),
    
    Anteil_Verspätung_valid_3 = n_Verspätung_valid_3 / n_fahrten_valid, 
    Anteil_Verspätung_valid_5 = n_Verspätung_valid_5 / n_fahrten_valid,
    
    Anteil_Ausfall = n_fahrten_Ausfall / n_Fahrten
  )


## Auf Welchen Strecken gibt es eine Verbindung unter 90 min
df_Übers_pendler <- df_Übers %>% 
  filter(Fahrtzeit_min <= 90)

Übersicht_pendler <- df_Übers_pendler %>%
  pull(Strecke_identifier ) %>%  unique()
```


### Strecken
Alle verbindungen aggregiert die auf einer Strecke in die selbe Richtung fahren.
```{r}
df_Strecken <- df_Fahrten_filtered %>%

  group_by(Strecke, BH_Start, BH_End) %>% 
  summarise(
    Fahrtzeit_min = min(Fahrtzeit),
    Linien = str_c(unique(LINIEN_TEXT), collapse = "|"),
    
    n_Fahrten = n(),
    n_fahrten_valid = sum((AN_PROGNOSE_STATUS == "REAL") & FAELLT_AUS_TF == FALSE ),
    n_fahrten_Ausfall = sum(FAELLT_AUS_TF == TRUE),
    n_fahrten_NICHT_valid = n_Fahrten - n_fahrten_valid,
    
    Verspätung_valid_median = median(Verspätung_valid, na.rm = TRUE),
    Verspätung_valid_mean_rob = round(weighted_mean_trimmed(Verspätung_valid,
                                                            w =  rep(1, length(Verspätung_valid)),
                                                            LB = 0,
                                                            UB = Mittelwert_grenze, na.rm = TRUE), 0),
    
    n_Verspätung_valid_3 = sum(Verspätung_valid_3 == TRUE, na.rm = TRUE),
    n_Verspätung_valid_5 = sum(Verspätung_valid_5 == TRUE, na.rm = TRUE),
    
    Anteil_Verspätung_valid_3 = n_Verspätung_valid_3 / n_fahrten_valid, 
    Anteil_Verspätung_valid_5 = n_Verspätung_valid_5 / n_fahrten_valid,
    
    Anteil_Ausfall = n_fahrten_Ausfall / n_Fahrten
  )

## Auf Welchen Strecken gibt es eine Verbindung unter 90 min
df_Strecken_pendler <- df_Strecken %>% 
  filter(Fahrtzeit_min <= 90)

Strecken_pendler <- df_Strecken_pendler %>%
  pull(Strecke) %>%  unique()
```


### Verbindungen
Alle Verbindugnen einzeln, die auf einer strecke in eine Richtung fahren.
```{r}
df_Verbindungen <- df_Fahrten_filtered %>% 
  group_by(Strecke, LINIEN_TEXT, BH_Start, BH_End) %>% 
  summarise(
    Fahrtzeit_min = (sort(Fahrtzeit)[10]),
    
    Abfahrtszeit = str_c(AB_min, collapse = "|"),
    Abfahrtszeit1 = sort(AB_min)[[10]],
    Abfahrtszeit2 = sort(AB_min, decreasing = TRUE)[[10]],
    Abfahrtszeit_dif = Abfahrtszeit2 - Abfahrtszeit1,
    Abfahrtszeit1 = ifelse(Abfahrtszeit1 < 10, str_c("0", as.character(Abfahrtszeit1)) , as.character(Abfahrtszeit1)),
    Abfahrtszeit2 = ifelse(Abfahrtszeit2 < 10, str_c("0", as.character(Abfahrtszeit2)) , as.character(Abfahrtszeit2)),

    n_Fahrten = n(),
    n_fahrten_valid = sum((AN_PROGNOSE_STATUS == "REAL") & FAELLT_AUS_TF == FALSE ),
    n_fahrten_Ausfall = sum(FAELLT_AUS_TF == TRUE),
    n_fahrten_NICHT_valid = n_Fahrten - n_fahrten_valid,
    
    Verspätung_valid_median = median(Verspätung_valid, na.rm = TRUE),
    Verspätung_valid_mean_rob = round(weighted_mean_trimmed(Verspätung_valid,
                                                            w = rep(1, length(Verspätung_valid)),
                                                            LB = 0,
                                                            UB = Mittelwert_grenze, na.rm = TRUE), 0),
    
    n_Verspätung_valid_3 = sum(Verspätung_valid_3 == TRUE, na.rm = TRUE),
    n_Verspätung_valid_5 = sum(Verspätung_valid_5 == TRUE, na.rm = TRUE),
    
    Anteil_Verspätung_valid_3 = n_Verspätung_valid_3 / n_fahrten_valid, 
    Anteil_Verspätung_valid_5 = n_Verspätung_valid_5 / n_fahrten_valid,
    
    Anteil_Ausfall = n_fahrten_Ausfall / n_Fahrten
  ) %>% 
  
  mutate(pendler = Strecke %in% Strecken_pendler) %>% 
  
  rowwise() %>% 
  ## ABfahrtsminuten: Wenn zwei verschiedene Zeiten, dann zwei, sonst eine
  mutate(
    Abfahrtszeit_clean = ifelse(Abfahrtszeit_dif < 15, Abfahrtszeit1,
                                str_c(Abfahrtszeit1, ",", Abfahrtszeit2)))
```


## Mittelwerte
```{r}
agg_fahrten <- df_Fahrten_filtered %>% 
  group_by() %>% 
  summarise(Art = "Alle Fahrten",
            n = n(),
            n_fahrten_valid = sum((AN_PROGNOSE_STATUS == "REAL") & FAELLT_AUS_TF == FALSE ),
            Verspätung_valid_median = median(Verspätung_valid, na.rm = TRUE),
            Verspätung_valid_mean_rob = round(weighted_mean_trimmed(Verspätung_valid,
                                                                    w = rep(1, length(Verspätung_valid)),
                                                                    LB = 0,
                                                                    UB = Mittelwert_grenze, na.rm = TRUE), 0),
            n_Verspätung_valid_3 = sum(Verspätung_valid_3 == TRUE, na.rm = TRUE),
            n_Verspätung_valid_5 = sum(Verspätung_valid_5 == TRUE, na.rm = TRUE),
            Anteil_Verspätung_valid_3 = n_Verspätung_valid_3 / n_fahrten_valid, 
            Anteil_Verspätung_valid_5 = n_Verspätung_valid_5 / n_fahrten_valid)
```


# Upload
Alle Resultate sind in diesem GoogleSheet einsehbar: https://docs.google.com/spreadsheets/d/1YoPTOqTQwlfzCl1znB0g5WgmNr9ZWGLWNmhu9akIvTY/

Hier ist ein upload der Resultate dirkt in ein GoogleSheet möglich. Dazu muss oben aber ein url für das Google Sheet angebeben werden und die entsprechenden Reiter im Sheet erstellt werden.
```{r}
## Übersicht Strecken
df_Übers %>%
  gDoc_upload(gSheets_url = gSheets_url, "Übersicht")


## Strecken
df_Strecken %>% 
  gDoc_upload(gSheets_url = gSheets_url, "Strecken")


## Verbindungen
df_Verbindungen %>% 
  select(-c(Abfahrtszeit, Abfahrtszeit1, Abfahrtszeit2, Abfahrtszeit_dif)) %>% 
  gDoc_upload(gSheets_url = gSheets_url, "Verbindungen")


## Durschnittswerte
agg_fahrten %>% 
  gDoc_upload(gSheets_url = gSheets_url, "Durchschnitt alle Fahrten")
```
